臺灣高等法院花蓮分院刑事判決　 九十四年度上訴字第六七號
　　上訴人即
　　被　　告　丙○○
右上訴人即被告因竊盜案件，不服臺灣花蓮地方法院九十三年度
簡上字第七十八號，中華民國九十三年十二月三十日第一審判決
（起訴
案號：臺灣花蓮地方法院檢察署九十三年度偵字第二八二號、九
　　　十三年度偵字第五五三號、九十三年度偵字第九０二號、
　　　九十三年度偵字第九四四號、九十三年度偵字第一一三三
　　　號、九十三年度偵字第一六三八號、九十三年度偵字第一
　　　六三九號、九十三年度偵字第一六四０號、九十三年度偵
　　　字第一八八一號、九十三年度偵字第一九０三號、九十三
　　　年度偵字第二三九五號、九十三年度核退偵字第三０八號
　　　），提起上訴，本院判決如左：
    主  文
上訴駁回。
    事  實
一、丙○○前於民國（下同）九十年間因違反毒品危害防制條例
    案件，經判處有期徒刑各六月及二月，並定應執行有期徒刑
    八月，於九十二年四月十九日甫執行完畢。詎仍不知悔悟，
    竟意圖為自己不法之所有，基於以竊盜為常業之犯意，自九
    十三年一月九日起，至同年七月二十三日止，先後為下列竊
    盜犯行，並恃以為生，以之為常業。
（一）九十三年一月九日晚間二十一時許，在花蓮市○○○街五
      十三號前，以其所有之自備鑰匙一支（並未遭警方查扣）
      ，徒手竊取卯○○所有之車牌號碼ＷＵＵ—九三八號機車
      。得手後於同月十三日十一時許，在花蓮市○○街八十七
      號前為警查獲。
（二）九十三年一月三十日十五時四十分許，乘戊○○位於花蓮
      市○○街二五八號住處後門未上鎖之機會，無故侵入屋內
      （侵入住宅部分，未據告訴），徒手竊取戊○○放置於客
      廳桌上之現金新台幣（下同）五十元硬幣一枚、戊○○之
      妻謝梅玉所有之全民健康保險卡及身分證等財物，得手後
      離去。嗣於同年二月二日一時三十分許，在花蓮市○○○
      路與國聯五路交岔路口遭警臨檢查獲，並扣得上開全民健
      康保險卡及身分證各一枚。
（三）九十三年二月十六日凌晨二時許，在花蓮市○○路二一二
      號前，自持其所有之鑰匙一支，徒手竊取甲○○所有車牌
      號碼ＷＵＰ—三三二號輕型機車（引擎號碼PLI35756）。
      得手後為免遭警方查緝，乃改懸掛友人李金輝所有（登記
      車主為李金輝之妻孫瑛霜）ＱＷＧ－四一一號之車牌一面
      ，並作為平日交通代步工具使用。嗣於同年三月五日上午
      七時十分許，經警持原審法官所簽發之搜索票，在花蓮市
      ○○○街十號查獲，並扣得機車鑰匙一支。
（四）九十三年二月二十四日凌晨一時三十分許，又夥同李金輝
      （另案由檢察官偵查中）共同基於意圖為自己不法所有之
      犯意聯絡，由李金輝駕駛車牌號碼Ｕ七－一一二０號自用
      小貨車，至花蓮縣吉安鄉○○路○段一二一號乙○○所開
      設之鐵工廠旁空地，由丙○○負責把風，由李金輝徒手竊
      取Ｃ型鋼鐵材八支，並將所竊得之Ｃ型鋼鐵材放置上開自
      用小貨車上時正欲離開之際，恰為乙○○發覺制止，渠等
      不得不將所竊得之Ｃ型鋼鐵材八支丟棄於地上，急忙駕車
      逃逸，嗣為警循線查獲。
（五）九十三年三月二十八日上午九時許，在花蓮縣吉安鄉○○
      村○○路○段聯順汽車修理廠前，見丁○○所有之車牌號
      碼ＧＵ－七五三號營業用大貨車鑰匙忘記拔取，乃徒手竊
      取上開營業用大貨車（車上尚載有巳○○所有之千斤頂一
      個、白鐵鐵板八塊、貨車板架一個、廢鐵一批等物，價值
      約十五萬元）。得手後正欲駕車離去時，恰為丁○○查覺
      而自行駕車追捕，嗣於同日十時許，在花蓮縣吉安鄉○○
      村○○○街產業道路上為警逮捕。
（六）九十三年四月三日凌晨三時許，夥同邱明輝（所涉竊盜罪
      嫌，另案審理中）共同基於意圖為自己不法所有之犯意聯
      絡，在花蓮縣吉安鄉○○路○段五十五號，見癸○○之小
      貨車鑰匙忘取拔取，由丙○○負責把風，推由邱明輝負責
      下手，徒手竊取車牌號碼ＪＡ－七０八八號自用小貨車，
      得手後作為交通工具使用。嗣於同年月四日凌晨四時二十
      分許，行經花蓮縣選舉委員會前為警臨檢，邱明輝見狀隨
      即駕車逃逸，仍於花蓮縣吉安鄉○○村○○○○○道路旁
      為警逮捕，並循線查知上情。
（七）九十三年五月二十日上午十時許，在花蓮市文化中心圖書
      館停車場前，持其所有之自備鑰匙一支，徒手竊取子○所
      有之車牌號碼ＨＩＥ－六八九號重型機車，得手後作為交
      通工具使用。嗣於同年六月十日十七時三十五分許，在花
      蓮市○○街三十五號停車場為警查獲，並扣得上開鑰匙一
      支。
（八）九十三年七月七日下午十三時許，在花蓮市○○路與自強
      路交岔路口，見寅○○所使用之自用小客車（登記車主為
      國票綜合證券股份有限公司，原車牌為車牌號碼Ｅ三－五
      五九九號，於九十三年六月二十日下午二十時三十分許之
      後某時，在台北市○○區○○路五四八巷二弄八號三樓遭
      竊；查獲時當時係懸掛陳昌旺所有，登記其妻簡新美，於
      九十三年七月間某日遭他人竊取之車牌號碼０三０九—Ｇ
      Ｙ號車牌一面。）鑰匙忘記拔取，徒手竊取之。得手後作
      為平日交通工具使用。嗣於同年七月十三日十三時五十分
      許，在花蓮縣新城鄉○○村○○街一五一號為警查獲。
（九）九十三年七月七日下午十五時四十分許，在花蓮市○○路
      三二九號前，見壬○○所有之車牌號碼ＨＸ五—三八一號
      重型機車，機車鑰匙忘記拔取，徒手竊取之，得手後作為
      平日交通工具使用。嗣於同年月十五日二十二時十分許，
      在花蓮市○○街三十五號停車場為警查獲。
（十）九十三年七月十三日凌晨三時五十分許，以其所有之得為
      凶器之螺絲起子一支，先破壞喇叭鎖後，侵入花蓮市○○
      路二二五號辰○○所開設之佳佳卡拉ＯＫ小吃店，再以店
      內之剪刀剪斷電線後，竊取店內之營業用卡拉ＯＫ電腦伴
      唱主機一台（機型MD－J768號，機號B0000000，價值八萬
      六千元）、擴大器一台（音王TK80，價值二萬六千元）等
      物。旋於九十三年七月十三日下午十三時五十分許，交由
      友人黃友君（所涉收受贓物罪嫌，另案偵查中）攜往位於
      花蓮縣新城鄉○○村○○街一五一號林輝忠所開設土雞城
      店，兜售予不知情之林輝忠時為警當場查獲，並在黃友君
      所駕駛車牌號碼０三０九－ＧＹ自用小客車上查獲上開伴
      唱主機及擴大器各一台。
（十一）九十三年七月十五日下午十六時三十分許，在花蓮市○○○街四十一號前，見庚○○所有（登記車主為陳春田
        ）之車牌號碼ＨＣＺ－一八０號重型機車，機車鑰匙忘
        記拔取，乃徒手竊取之，得手後供己作為交通工具使用
        。
（十二）九十三年七月二十三日上午七時許，在花蓮縣吉安鄉○○路果菜市場旁，持不詳之鐵條一支，竊取蔡秀美所有
        （登記車主為玄光）之車牌號碼ＩＸ—一三一一號自
        用小貨車。
（十三）於九十三年七月二十三日上午九時許，在花蓮市○○路
        六六九號前，以自備之鑰匙，徒手竊取丑○○所有之車
        牌號碼ＪＡ—一八六二號自用小貨車。嗣為警查獲，並
        扣得上鑰匙一支。
（十四）九十三年七月二十三日下午十七時三十分許，在花蓮市
        ○○街四十號前工地，徒手竊取己○○所有之鋼筋二百
        五十七支（四分鋼筋二百四十五支、八分鋼筋十二支）
        ，得手後於同日晚間二十二時許，在花蓮市○○路西端
        地下道以西一百公尺旁為警查獲。
二、案經被害人丁○○、巳○○訴由花蓮縣警察局吉安分局；被
    害人辰○○訴由花蓮縣警察局新城分局以及花蓮縣警察局分
    別移送、報請臺灣花蓮地方法院檢察署檢察官偵查聲請簡易
    判決處刑及移送併案審理。
    理  由
一、本案原經檢察官聲請簡易處刑，經花蓮地方法院判處罪刑之
    後，檢察官以被告另犯有其他竊盜罪刑為理由上訴，經花蓮
    地方法院合議庭撤銷原判決，改依第一審之通常程序審理，
    判處被告罪刑後，被告不服提起上訴，自應由本院依上訴審
    程序審理之。又本案檢察官原起訴被告涉犯刑法第三百二十
    條第一項之普通竊盜罪，經原審法院以及本院分別諭知變更
    法條為刑法第三百二十二條之常業竊盜罪，合先敘明。
二、訊據被告就上開竊盜犯行於原審法院以及本院審理中均坦承
    不諱，核與證人卯○○、孫永瑞、戊○○、甲○○、乙○○
    、謝永豪、丁○○、巳○○、邱明輝、癸○○、子○、寅○○、陳昌旺、壬○○、辰○○、林輝忠、王家成、黃友君、
    庚○○、蔡秀美、丑○○、己○○在警詢時或偵查中所述情
    節相符。此外，並有贓物認領保管收據十二紙、照片六十四
    幀、車輛竊盜、車牌失竊資料個別查詢報表－查詢車輛認可
    資料二紙、花蓮縣警察局車輛協尋、車牌失竊（尋獲）電腦
    輸入單二紙、車籍作業系統查詢－認可資料五紙、切結書一
    紙、尚鈞過磅單一紙、林謝梅玉之身分證正反面影本及全民
    健康保險卡影本各一紙等附卷可稽，另有扣案之鑰匙三支可
    資佐證，被告之自白與事實相符，應堪採信。雖被告於本院
    審理中對於犯罪事實一（四）改稱當時只在李金輝的車上睡
    覺，並未參與竊盜之犯行（本院卷頁37），但查證人即現場
    目擊的被害人乙○○於警詢中稱竊嫌有二人，都有搬運物品
    上車，經過被害人喊叫之後，兩人又把東西拿下車（Y2卷頁
    11 ），而且被告於警詢以及原審審理中對於曾經與李金輝
    一同竊盜之犯行也都自白在卷（Y2卷頁2、原審卷頁91、125
    、166），被告於本院翻異之詞，未可採信。被告於本院審
    理中又辯稱犯罪事實一（十）並不是被告將贓物交給黃友君
    出售（本院卷頁37），但查被告既然對於竊盜之犯行並不否
    認，而犯罪事實也僅認定是由黃友君將贓物出售，被告之辯
    解無從解免被告竊盜之罪責。另外被告於原審法院自承事實
    欄一之（十二）的竊盜案件係其與黃新乾一起去偷車的，然
    參諸被告對於行竊地點係在果菜市○○○○○路等情，能為
    綦詳之陳述，事後亦知車輛的藏放處所，足徵被告確有參與
    本案之竊盜行為，但就黃新乾有無涉案部分，不僅業為證人
    黃新乾於原審審理時，否認有共同行竊之事（原審卷頁197
    ），且就此部分除僅有被告片面的陳述外，並無其他積極事
    證足證黃新乾有一同為之，故應認行竊者應僅有被告一人，
    併予敘明。本件事證明確，被告之上開竊盜犯行均堪以認定
    ，應予依法論科。
三、核被告所為，係犯刑法第三百二十二條之常業竊盜罪。被告
    雖於原審以及本院審理中均辯稱：伊於九十三年上開竊盜犯
    行期間，有從事水泥工或修車等工作，嗣因吸毒花費較鉅，
    原有每月三萬元的薪資不敷使用，始犯下本件多起竊盜犯行
    等語，並提出在職證明書為證，否認所犯係構成常業竊盜罪
    。惟查被告除竊取上開車輛係為供作代步工具外，並將所竊
    的之鋼筋、白鐵或卡拉Ｏ卡電腦伴唱機台等財物轉售牟利，
    業已如前所述，且其自九十三年一月九日起至同年七月二十
    三日止，僅七個月時間，即犯下十四件竊盜犯行，地點遍及
    花蓮市及吉安鄉，顯然係以竊盜為生，以之為常業，被告就
    此所辯不足採據。又被告與李金輝、邱明輝分別就事實欄一
    之（四）、（六）之竊盜犯行有犯意聯絡及行為分擔，為共
    同正犯。公訴人移請併案審理被告事實欄一之（一）及（四
    ）至（十四）之竊盜犯行，因屬起訴有罪之常業竊盜犯行之
    一部分，本院自得併予審究。查被告有如事實欄所述之前科
    ，此有臺灣高等法院被告全國前案紀錄表在卷可按，其於五
    年以內，再犯本件有期徒刑以上之罪，應論以累犯，並應依
    刑法第四十七條之規定，加重其刑。爰審酌被告有前揭犯罪
    前科，素行非佳，雖年富力壯，卻不思循正當合法途徑賺取
    財富，竟冀圖不勞而獲，不惟侵害人民財產權益，更嚴重破
    壞社會大眾安寧，並審酌其犯罪之手段、竊取之財物價值多
    寡，以及犯罪後坦承犯行，態度良好等一切情狀，量處有期
    徒刑二年。又被告以竊盜為常業，已如前述，為使其養成勞
    動習慣並具有就業能力，爰併依竊盜犯贓物犯保安處分條例
    第三條第一項第二款之規定，宣告應於刑之執行前令入勞動
    場所強制工作三年。又查，扣案之機車鑰匙一支（事實欄一
    之（三）部分，九十三年度檢總管字第一四三號扣押物品清
    單，見九十三年度偵字第五五三號卷頁四），被告雖辯稱是
    車主甲○○當時忘記拔取而取用，但既經車主甲○○確認其
    機車鑰匙並未遺失，可見被告就所此所言並不實在，該鑰匙
    應屬為被告所自備，並用來行竊該機車之物；而扣案之鑰匙
    二支（事實欄一之（七）部分，九十三年度檢總管字第三九
    ０號扣押物品清單機車鑰匙一支，見九十三年度偵字第一一
    三三號卷頁14頁；事實欄一之（十三）遭警方查扣之鑰匙一
    支），係被告所有或係開啟家中信箱之鑰匙（見吉警刑字第
    ０九三二０００七八九號卷頁六），均係為被告所有並供犯
    本件竊盜犯行所用之物，業據被告於警詢時所供承在卷，爰
    依刑法第三十八條第一項第二款之規定宣告沒收。另查，被
    告犯事實欄一之（一）、（十）及（十二）時所用之機車鑰
    匙、螺絲起子及鐵條各一支，並未扣案，然並無積極證據該
    等工具迄今仍然存在，爰不另為沒收之諭知，併予敘明。被
    告於本院審理中又辯稱被告患有精神方面之疾病，聲請將強
    制工作改為監護處分，但本院審酌被告在短短的半年內就犯
    下十四件的竊盜犯行，而且都將所竊得之物品轉往他處販售
    ，足證被告有犯罪之習慣，而被告既然仍能轉售贓物，也足
    以認定被告並無任何精神喪失或精神耗弱之情形，被告所辯
    ，亦未可採，並此敘明。
四、另臺灣花蓮地方法院檢察署九十三年度偵字第九０二號案件
    移送併案審理意旨略以：被告於九十三年四月二十四日凌晨
    三時許，在花蓮市慈濟醫院前市民停車場內，以自備之鐵製
    匙柄，徒手竊取辛○○所有之車牌號碼Ｇ六—三二一五號自
    用小客車。得手後轉借予不知情之黃新乾使用。嗣於翌日（
    二十五日）凌晨一時三十分許，在花蓮市○○○街與忠義二
    街交岔路口為警查獲云云，因認被告涉有刑法第三百二十條
    第一項竊盜罪嫌。惟查被告雖於警詢中供承：其於九十三年
    四月二十四日凌晨三時許，在慈濟醫院前停車場，以鐵湯匙
    的柄，插入駕駛座門的鑰匙孔後竊取系爭車輛云云（見A3卷
    頁3），但於原審審理時則改稱：車子是黃新乾偷的，他在
    偷車之前，曾有找伊去幫他一起偷車，但為其所拒絕，後來
    黃新乾才用老虎鉗等工具偷車，事後被警方查獲，黃新乾因
    為沒有案子在身，所以才叫伊去頂替等語（見原審頁43），
    顯見被告前後說詞有極大出入，因此，被告在警詢中之自白
    是否可採，誠非無疑。又查，被害人辛○○警訊中係針對其
    小貨車鑰匙孔被破壞後，車子連同車上的不銹鋼製的工具箱
    子（內有打石機、電鑽、砂輪機、電線等物）一同遭竊的事
    實為陳述外，並未具體指明行竊者究係何人，然其在原審審
    理中對於事後其向被告索賠時，被告即告知其非為行竊者，
    而係黃新乾所為，按理而言，倘若被告確為行竊者，既在警
    詢中自承犯行，當無事後恣意推卸責任之理，況且，證人辛○○亦再結證稱：其向被告詢問工具的下落時，被告不僅無
    法說出所竊財物的具體內容，更對於車內有工具乙事，毫不
    知情，事後其再向黃新乾探詢時，黃新乾卻好像知道伊這個
    人，而且也知道工具箱的事，並宣稱要負責把工具找出來等
    語（見原審卷頁68），因此，本件若為被告所為，其既有前
    述將所竊財物販售牟利之舉動，豈會對於小貨車上尚有現值
    一萬五千元的財物視而不見，更足證被告非為行竊者，雖證
    人黃新乾於原審審理時否認其為行竊者，辯稱：當時車子是
    陳昌旺向被告所借來的，但因車子無法打開，才從陳昌旺家
    中拿工具打開車鎖云云，惟查，被告如既係為行竊者，與陳
    昌旺並無深交，自無需將贓車出借，自曝犯行，陷己於不利
    窘境之理，更何況，如為出借者，自應將車輛鑰匙交付與借
    車之人，豈有讓借車者自行尋找工具開啟車輛，更不符合常
    理，且該車輛在遭警方查獲當時並未查見有何工具箱存在，
    但如證人黃新乾前述其既為臨時借車者，豈有行竊者不知車
    上之物品為何，反而是臨時借車之人卻對於小貨車上曾有工
    具箱之事知之甚詳，黃新乾若非為實際行竊之人，何能為之
    。雖證人黃新乾在原審辯稱被害人辛○○並未打電話給其云
    云，然從證人辛○○證述其與黃新乾當時對話內容係為黃新
    乾推稱係被告所竊，不然的話可以察看案發現場之監視器云
    云，核與黃新乾於原審法院九十三年十二月十六日所辯的意
    旨相同，足見當時辛○○對話的對象應為黃新乾無訛，由此
    更足可徵黃新乾心虛之情，且如被告於原審法院所言，被告
    與黃新乾並未仇怨，既已自陳前開多件竊盜犯行，更無須推
    諉本件竊盜之理，因而，被告在警詢中的白自既與上開事理
    不符，存有嚴重瑕疵，實難僅以其警詢自白及證人辛○○及
    黃新乾非關於行竊者究為何人的陳述，即遽認定被告涉犯本
    件竊盜犯行。此外，復查無其他確切證據足證被告有此竊盜
    犯行，自不得科以被告竊盜罪責。本件既查無其他確切證據
    證明被告有何上開併辦意旨所指犯行，因與本案已無裁判上
    一罪關係，且未經檢察官起訴，爰將該案退回檢察官另為妥
    適處理，附此敘明。
五、原審法院因而就有罪部分判處被告罪刑，其認事用法均無違
    誤，量刑亦稱允當，被告上訴為無理由，應予駁回。
六、據上論斷，應依刑事訴訟法第三百六十八條判決如主文。
本案經檢察官崔紀鎮到庭執行職務。
中    華    民    國    94    年    8    月   5       日
                         審判長法  官  謝志揚
                               法  官  何方興
                               法  官  賴淳良
右正本證明與原本無異。
如對本判決不服，應於送達後十日內，向本院提出上訴狀。（應
抄附繕本）告訴人或被害人如對於本判決不服者，應具備理由請
求檢察官上訴，其上訴期間之計算係以檢察官收受判決正本之日
期為準。
                              書記官   邱廣譽
中      華      民      國    94   年   8    月   5   日
附錄本判決論罪之法律條文：
刑法第三百二十二條：
以犯竊盜罪為常業者，處一年以上七年以下有期徒刑。
竊盜犯贓物犯保安處分條例第三條：
十八歲以上之竊盜犯、贓物犯有左列情形之一者，得於刑之執行
前，令入勞動場所強制工作：
一、有犯罪之習慣者。
二、以犯竊盜罪或贓物罪為常業者。
